臺灣高等法院刑事判決　　　　　　　　95年度上訴字第3733號
上　訴　人
即　被　告　己○○
　　　　　　　　　　（現另案在臺灣泰源技能訓練所執行中）
選任辯護人　粘舜權律師
　　　　　　吳茂榕律師
上列上訴人因強盜等案件，不服台灣板橋地方法院95年度訴字第
373號，中華民國95年8月28日第一審判決（起訴案號：台灣板橋
地方法院檢察署95年度偵字第1334號），提起上訴，本院判決如
下：
    主  文
上訴駁回。
    事  實
一、己○○曾犯詐欺罪，經臺灣桃園地方法院以93年度易字第67
    4號判決判處有期徒刑四月確定；又犯妨害公務罪，經臺灣
    桃園地方法院以94年度訴字第625號判決判處有期徒刑五月
    確定，以上二罪經接續執行，於95年12月19日執行完畢。復
    犯加重竊盜罪，經臺灣桃園地方法院以94年度易字第212號
    判決判處有期徒刑2年10月，並於刑之執行前令入勞動場所
    強制工作3年確定，現正執行中（均不構成累犯）。
二、己○○與戊○○（竊盜部分業經判決確定）及某年籍不詳之
    成年男子「陳新明」，共同意圖為自己不法所有，並基於概
    括之犯意，結夥3人，持質地堅硬，刀刃鋒利，客觀上足以
    對人之生命及身體安全造成威脅，具有危險性之兇器剪刀一
    支，連續於民國（下同）93年9月30日凌晨2時50分、3時、3
    時10分許夜間，前往臺北縣土城市○○路13巷8號、永豐路
    18號及永豐路17號等處，趁四下無人注意之際，先將鐵門破
    壞後踰越鐵門，侵入住宅樓梯間，再動手拆解竊取上址永豐
    路13巷8號乙○○等住戶之公設鐵門一面、永豐路18號辛○○等住戶之公設鐵門二面、永豐路17號丙○○等住戶之公設
    鐵門二面（己○○此部分連續加重竊盜部分，業經原審法院
    判處罪刑確定），得手後，搬運至前開8S-293號自小貨車上
    ；復於93年9月30日凌晨3時15分許夜間，結夥3人，前往上
    址永豐路31巷9號，持前開兇器即剪刀一支，先將鐵門破壞
    後踰越鐵門，侵入住宅樓梯間，以相同手法，竊取庚○○等
    住戶之公設鐵門一面，得手後亦將前開竊得之鐵門搬上8S-2
    93號自小貨車上，適附近民眾發現報警，臺北縣政府警察局
    土城分局廣福派出所員警丁○○、甲○○據報抵達現場，「
    陳新明」見員警前來，即大喊「警察來了」，並趁隙逃逸無
    蹤，己○○在現場聞言坐進前開8S-293號自小貨車之駕駛座
    ，戊○○則坐上駕駛座之右側，由己○○駕駛上開貨車搭載
    戊○○欲行離去，警員甲○○見狀即駕駛警車搭載警員丁○○一路鳴警笛、閃警示燈在後追捕，己○○明知警車在後追
    捕，仍駕駛前開貨車竄逃至臺北縣土城市○○路141巷底，
    警員甲○○駕駛之警車亦隨後追至，並擋在上開貨車之後防
    止己○○脫逃，詎己○○為脫免逮捕，並基於毀損公務員職
    務上掌管物品（即警車）及對於公務員依法執行職務時施強
    暴之故意，當場施以強暴，以倒車之方式，駕駛該貨車衝撞
    依法執行公務之警員丁○○、甲○○駕駛之警車，致警車左
    前保險桿毀損，己○○見警車遭撞開後，即繼續倒車至巷口
    ，並循臺北縣土城市○○路清水派出所往私立德霖技術學院
    之方向逃逸，警方則繼續在後追捕，迨己○○駕車逃至臺北
    縣土城市○○街253巷底時，因無出路，乃與戊○○棄車逃
    逸，員警丁○○、甲○○見狀以無線電呼叫其他警力支援，
    並自後繼續追緝己○○與戊○○，嗣己○○、戊○○逃入臺
    北縣土城市○○路13 5巷12號、13號民宅附近之私人停車場
    時，在該停車場圍牆內遭自後追捕之警員逮獲。
三、案經庚○○訴由臺北縣政府警察局土城分局報告臺灣板橋地
    方法院檢察署檢察官偵查起訴。
    理  由
壹、程序方面：
一、按被告以外之人於偵查中向檢察官所為之陳述，除顯有不可
    信之情況者外，得為證據，刑事訴訟法第159條之1第2項定
    有明文。本件證人即警員丁○○於檢察官偵查中之供詞，業
    經具結，有結文在卷為憑，且偵查中檢察官向被告以外之人
    所取得之陳述，原則上均能遵守法律規定，不致違法取供，
    其可信性極高，並無顯有不可信之情況，依上開規定，證人
    即警員丁○○於檢察官偵查中之供詞，亦均得為證據。
二、次按所謂「傳聞證據」係指「審判外」所為之「陳述或所發
    生之敘述性動作」，而提出於法庭用來證明該敘述事項之真
    實性之證據，其中「敘述性動作」乃指使人可得而知其意涵
    之動作，而證據係在公判庭上經過調查程序後方得以被採用
    ，是以公判庭為基準以考量證據之性質時，「傳聞證據」自
    屬以公判庭外之供述為內容之證據，即係透過人之意思活動
    予以傳達，供述者對於有關體驗之事實，經由知覺、記憶、
    表現、敘述或敘述性動作等過程予以傳達，故亦稱之為「供
    述證據」，與「非供述證據」（非傳聞證據），即非透過人
    之意思活動予以傳達之證據，如物證、書證等之不同之處，
    在於人之傳達、保存之正確度無法與物證、書證相比。查本
    件因照相係屬機械性記錄特徵，亦即認識對象的是照相鏡頭
    ，透過鏡頭形成的畫面映寫入膠卷，嗣還原於照相紙上，故
    照相中不含有人的供述要素，再現實情形與作為傳達結果的
    照相，在內容上的一致性是透過機械的正確性來加以保障的
    ，在照相中，並不存在人對現實情形的知覺、記憶，在表現
    時經常可能發生的錯誤（如知覺的不準確、記憶隨時間推移
    而發生的變化），故照相當然是非供述證據，是以本件警車
    受損之照片（見93年度偵字第15637號偵查卷第63-64頁），
    乃到場處理之警員，依機械之方式所留存之現場影像，並非
    供述證據，無傳聞法則適用，且對被告所犯加重準強盜罪之
    待證事實，亦具相當關聯性，自有證據能力。
貳、實體方面：
一、訊據被告己○○固坦承於上開時地倒車與警車發生碰撞，致
    警車之左前保險桿有毀損等情不諱，惟矢口否認有加重準強
    盜、毀損公物或妨害公務之犯行，辯稱：伊並未對警察實施
    強暴或脅迫行為，係於逃逸過程中，行車疾駛至死巷，恐遭
    警方追上，乃急欲倒車轉彎逃跑，不意在倒車轉彎時，警車
    疾駛追緝而至，二車發生擦撞，並非故意衝撞警車云云。惟
    查：
(一)證人即警員丁○○偵查中具結證稱：「我們趕到現場巷內，
    巷子很窄，他們看到我們就跳上車往前開，我們跟著追，繞
    了半個土城，追到土城清水家樂福旁一條死巷子內，不過那
    巷子尚寬可以會車，我們有鳴警報器並用喊叫他們停車，他
    們知道我們緊追在後，他們就突然倒車迴轉逃逸，並擦撞到
    我們的車保險桿。」、「（當時撞到力道為何？）很大力，
    我們的車劇烈搖晃，他們車因重心不穩還差點翻過去，我車
    保險桿都破了」等語（見93年度偵字第15637號偵查卷第90
    頁）；於原審證稱：「（查獲情形如何？）當時是我們裡面
    通報說有一部自小貨車在看守所那邊，我們靠近之後，他們
    馬上跳上車逃逸，我們開始鳴警報，之後我們就在清水派出
    所與廣福派出所的轄區追捕，行經明德路、金城路、清水路
    、青雲路、永豐路以及一些小巷子。（你們車子在追逐的時
    候，除了鳴警笛之外，還有無其他動作？）也有打開警示燈
    。（倒車之時，有撞到警車嗎？）有一點碰撞。」等語（見
    原審95年6月5日審判筆錄）；證人即警員甲○○於原審證稱
    ：「（後來被告有要逃逸嗎？）看到巡邏車要去圍捕他的時
    候，他馬上開小貨車逃逸。（後來在追捕過程中，兩車是否
    有發生碰撞的情形？）有，我開巡邏車道清水路141巷就是
    清水市場時，他沒有路跑了，他就倒車撞到巡邏車保險桿，
    他又開車逃逸，我是直行，前面已經沒有路了，被告倒車，
    我因為不要讓被告撞到我巡邏車身，被告就撞到我車子的保
    險桿，後來他就倒車衝出巷子，衝出巷子後，就逃逸了。（
    所以被告是碰撞之後開車逃逸？）是的。（當時你的巡邏車
    有無怎樣的作為？）當時我有開警報器追他，警示燈也有開
    ，因為那時深夜，所以兩者都有開。（被告的車子有無翻過
    去？）沒有，被告倒車把我的車撞開，然後直接逃逸。（被
    告有棄車逃逸的情形嗎？）有，他開車到延吉街253巷死巷
    ，他們就棄車逃逸，他們跑到永豐路135巷12號民宅，我們
    在私人停車場圍牆那裡抓到他們。（在清水路碰撞是因為你
    們煞車不及碰撞到被告嗎？）不是，因為我們要把被告擋住
    ，但是又怕被告撞到車身，所以我們把車子開成保險桿在前
    ，被告就倒車衝撞我們，衝開之後逃逸。前面已經沒有路了
    ，我們是要把被告擋起來不讓他跑，結果被告還是倒車撞到
    警車。」等語（見原審95年6月5日審判筆錄），均堅指被告
    有故意衝撞警車之行為。此外，並有警車左前保險桿嚴重受
    損之照片在卷可稽（見93年度偵字第15637號偵查卷第63、
    64頁）。
(二)被告雖辯稱：伊係在逃逸過程中，行車疾駛至死巷，恐遭警
    方追上，乃急欲倒車轉彎逃跑，不意在倒車轉彎時，警車疾
    駛追緝而至，二車發生擦撞，並非故意衝撞警車云云。惟查
    ：被告為逃避警方追緝，故意踩油門倒車衝撞警車，將警車
    衝開後，繼續倒車至巷口，再循臺北縣土城市○○路清水派
    出所往私立德霖技術學院之方向逃逸等情，有如前述，且被
    告於警詢供稱：「（警方追捕你時你為何開車衝撞警車造成
    警車受損？）因我害怕，車子開到死巷要回頭逃逸就撞上警
    車。」等語（見93年度偵字第15637號偵查卷第14頁），且
    觀諸警車受損照片，車輛左前保險桿嚴重受損，足見被告倒
    車碰撞警車力道非輕，而衡情被告自承其所駕駛之車輛已駛
    至死巷，前開警員當無冒警車受損或其等身體受撞之危險而
    自後衝撞被告車輛之理，被告於前開時地，明知警車自後追
    趕，不思停車，反踩油門倒車，衝撞依法執行公務中之警員
    丁○○、甲○○駕駛之警車，致警車左前保險桿毀損，其為
    脫免逮捕而故意倒車衝撞開警車，欲行逃逸之犯行，足堪認
    定，被告上開所辯，無非空言，尚無足採。
(三)至證人戊○○於本院雖證稱：「（最後是在何時看到警車跟
    在後面？）倒車之後警車就撞上來。（你知不知道如果倒車
    有可能會撞到警車？）我只知道倒車後警察就撞上來。（警
    察追你們有鳴警笛嗎？）一下有一下沒有。（你剛剛說己○○在倒車時，警車就撞上來，你有看到警車撞上來嗎？還是
    感覺到被撞？）我感覺到他被撞，是側面被撞。（你有感覺
    到己○○的車子撞到警車？）沒有。（己○○是在倒車行駛
    中被撞，還是已經停止中被撞？）是倒車行駛中被撞。」等
    語，惟與前開事實不符，且證人戊○○與被告為男女朋友關
    係，尚難期為真實之證述，自不足作為有利於被告之認定。
(四)被告另具狀請求傳喚證人丁○○及甲○○，惟證人丁○○及
    甲○○業經原審傳喚，並具結證述明確，自無再行傳喚之必
    要。
(五)綜上所述，本件事證明確，被告犯行堪以認定。
二、按刑法上所稱之「兇器」，係指具有危險性，可資行兇，使
    人之生命、身體安全發生危險之器具而言，而剪刀係尖端甚
    為堅硬，刀刃極為鋒利之金屬製品，以之刺擊人身，足以造
    成傷害，而具有危險性，如持以行兇，將使人之生命、身體
    安全發生危險，自屬兇器（參照最高法院91年度臺上字第51
    96號刑事判決）；次按刑法第329條以強盜論，即以強盜罪
    相當條文處罰之意，並非專指以同法第328條第1項之強盜論
    ，故同法第330條所謂犯強盜罪，不僅指自始犯強盜罪而言
    ，即依同法第329條以強盜論者，亦包括之，如此項準強盜
    有同法第321條第1項各款情形之一，自應依同法第330條論
    處（最高法院42年度臺上字第523號判例參照）；再按竊盜
    或搶奪，因防護贓物、脫免逮捕或湮滅罪證，而當場施以強
    暴、脅迫者，即以強盜論，不以所施強暴、脅迫手段，須至
    他人不能抗拒程度為成立準強盜罪之要件，此與刑法第328
    條第1項之普通強盜罪之構成要件不同（最高法院91年臺上
    字第5778號判決意旨參照）；又按刑法第329條所謂當場，
    固不以實施竊盜或搶奪者尚未離去現場為限，即已離盜所而
    尚在他人跟蹤追躡中者，仍不失為當場（最高法院28年上字
    第1984號著有判例可資參照）。
三、被告於夜間夥同戊○○及「陳新明」，攜帶上開客觀上可供
    兇器使用之剪刀一支，結夥3人以上，毀越門扇，於夜間侵
    入住宅竊盜竊盜後，因附近民眾發現報警，臺北縣政府警察
    局土城分局廣福派出所員警丁○○、甲○○據報抵達現場，
    被告當場駕車逃逸被警方追趕，為脫免逮捕，故意踩油門倒
    車衝撞警車，致警車遭撞開受損，係其所為，係犯刑法第33
    0條第1項之結夥三人以上攜帶兇器毀越門扇於夜間侵入住宅
    竊盜，因脫免逮捕，而當場施以強暴罪、同法第135條第1項
    之對於公務員依法執行職務時，施強暴罪及同法第138條之
    損壞公務員職務上掌管之物品罪。被告以一行為觸犯上開3
    罪名，為想像競合犯，應依裁判時刑法第55條之規定，從一
    重之結夥3人以上攜帶兇器毀越門扇於夜間侵入住宅竊盜，
    因脫免逮捕，而當場施以強暴罪處斷。（按被告行為時，刑
    法第55係規定：「一行為而觸犯數罪名，或犯一罪而其方法
    或其結果之行為犯他罪名者，從一重處斷」；而被告行為後
    該條修正為：「一行為而觸犯數罪名者，從一重處斷。但不
    得科以較輕罪名所定最輕本刑以下之刑」。亦即被告行為後
    ，有關想像競合犯之規定，仍保留，但在科刑上有所限制；
    且修正後之規定僅係法理之明文化，非屬法律之變更，則被
    告一行為觸犯上開三罪名，自應適用裁判時刑法第55條之規
    定，無比較適用之問題），公訴人認被告所犯上開各罪互有
    方法結果之牽連關係，另對於被告所犯加重準強盜罪部分，
    漏載刑法第321條第1項第2款毀越門扇與第1款於夜間侵入住
    宅之加重條件，均有未洽，應予更正。
四、原審同此認定，因依修正前刑法第56條、刑法第321條第1項
    第1款、第2款、第3款、第4款、第330條第1項、第135條第1
    項、第138條、第55條前段各規定，於審酌被告有如事實一
    、所示之前開紀錄（見卷附本院被告前案紀錄表一件及臺灣
    新竹地方法院檢察署檢察官執行指揮書二紙），仍再次結夥
    三人以上，攜帶兇器，毀越門扇於夜間侵入住宅竊盜，復因
    脫免逮捕，而當場以倒車衝撞警車之方式，對於執行公務之
    警方施以強暴行為，惡性非輕，且犯後未坦承全部犯行等一
    切情狀，量處被告有期徒刑8年2月。核其認事用法，俱無違
    誤，量刑亦甚允洽。被告上訴意旨，仍執陳詞，否認犯罪，
    為無理由，應予駁回。
據上論斷，應依刑事訴訟法第368條，判決如主文。
本案經檢察官柯麗鈴到庭執行職務。
中　　華　　民　　國　　96　　年　　6　 　月  　13　　日
　　　　　　　　　刑事第十七庭  審判長法　官  高明哲
　　　　　　　　　　　　　　　　　    法　官  陳憲裕
　　　　　　　 　 　　　　　　　　　　法　官  孫惠琳
以上正本證明與原本無異。
如不服本判決，應於收受送達後十日內向本院提出上訴書狀，其
未敘述上訴之理由者並得於提起上訴後十日內向本院補提理由書
（均須按他造當事人之人數附繕本）。
                                      書記官  梁淑時
中　　華　　民　　國　　96　　年　　6 　　月　　13　　日
附錄本案論罪科刑法條全文：
刑法第321條：
犯竊盜罪而有左列情形之一者，處 6 月以上、 5 年以下有期徒
刑：
一  於夜間侵入住宅或有人居住之建築物、船艦或隱匿其內而犯
    之者。
二  毀越門扇、牆垣或其他安全設備而犯之者。
三  攜帶兇器而犯之者。
四  結夥三人以上而犯之者。
五  乘火災、水災或其他災害之際而犯之者。
六  在車站或埠頭而犯之者。
前項之未遂犯罰之。
刑法第330條：
犯強盜罪而有第 321 條第 1 項各款情形之一者，處 7 年以上有
期徒刑。
前項之未遂犯罰之。
刑法第135條：
對於公務員依法執行職務時，施強暴脅迫者，處 3 年以下有期徒
刑、拘役或 3 百元以下罰金。
意圖使公務員執行一定之職務或妨害其依法執行一定之職務或使
公務員辭職，而施強暴脅迫者，亦同。
犯前二項之罪，因而致公務員於死者，處無期徒刑或 7 年以上有
期徒刑；致重傷者，處3 年以上、10年以下有期徒刑。
刑法第138條：
毀棄、損壞或隱匿公務員職務上掌管或委託第三人掌管之文書、
圖畫、物品，或致令不堪用者，處5 年以下有期徒刑。
